臺灣臺中地方法院民事判決　100年度國簡上字第2號
上　訴　人　呂萬鑫
被　上訴人　臺中市政府
法定代理人　胡志強
訴訟代理人　羅仁甫
上列當事人間請求損害賠償事件，上訴人對於中華民國100年6月
30日本院臺中簡易庭100年度中國簡字第3號第一審判決提起上訴
，本院於民國100年12月23日言詞辯論終結，判決如下：
    主      文
上訴駁回。
第二審訴訟費用由上訴人負擔。
    事實及理由
一、按於第二審為訴之變更或追加，非經他造同意，不得為之。
    民事訴訟法第446條第1項前段，定有明文。查上訴人於民國
    （下同）100年12月1日準備程序終結後，遲於100年12 月13
    日具狀追加張斗輝（台灣台中地方法院檢察署檢察長）為被
    上訴人，顯無從經其同意，且本件亦無同法第255條第1項第
    2款第6款之情形。是上訴人上開之追加，自無從准許，核先
    敘明。
二、上訴人起訴主張：被上訴人因協助訴外人台灣台中監獄拆除
    違建之雨遮，於99年6月28 日派員，將上訴人所有坐落於台
    中市○○路○段150巷1 號房屋（下稱系爭建物）之牆壁、雨
    遮棚、電視天線、照明設備3組、自來水設施1組、中華電信
    設備路線毀損，門軌扭曲無法開關、門把卡榫斷裂。又中華
    電信設備線路受損，導致系爭建物室內電話通訊中斷，每月
    白白溢繳室內電話月租費新台幣（下同）80元。上訴人所提
    出之照片第1 張遮雨棚鋼筋樑柱上，有一個白色盒子就是中
    華電信設備之電信線路箱，在遮雨棚完全受損之情形下，上
    開電信設備焉能保持完好而不受損，且其受損與拆除遮雨棚
    ，並有因果關係。上開事實，業經證人蕭雯鎧、陳坤榮於原
    審證稱明白。被上訴人毀損上訴人上開物品，沒有拆除執照
    及命令，沒有通知及公告，違反建築法及刑法之規定。爰依
    民法第184 條侵權行為之規定，請求被上訴人賠償上訴人所
    受之損害。原審以上訴人無法證明上開事實，而駁回上訴人
    之聲明，顯有未洽。上訴聲明：原判決廢棄。被上訴人
    應將台中市○○路○段150巷1 號受損房屋牆壁、雨遮棚、電
    視天線、照明設備3組、自來水設施1組、中華電信設備線路
    毀損，門軌扭曲無法開關、門把卡榫斷裂，回復原狀。如不
    能回復原狀，則被上訴人應給付上訴人127,180 元，及自99
    年6 月28日起至清償日止，按年息6%按月計算之利息。被
    上訴人應給付上訴人自99年6月28日起至100年7月16 日室內
    電話回復通信日止，按每月市內電話月租費80 元，計1,024
    元，及自99年6月28日起至清償日止，按年息6% 按月計算之
    利息。
三、被上訴人則以，系爭建物所坐落之基地屬國有土地（管理單
    位為訴外人台灣台中監獄），業經鈞院以97年度中簡字第19
    96號、98年度簡上字第198 號判決，上訴人應將系爭建物拆
    除將土地返還台灣臺中監獄確定。嗣台灣台中監獄於99 年6
    月24日以中監傑總字第0991500465號函文予上訴人，請上訴
    人於99年8月31 日前將個人用品騰空遷出系爭建物，及限於
    99年6月27 日前自行拆除經被上訴人建設處認定為違建之雨
    遮。查該棟建築物雨遮部分經調閱59年航測圖顯示建築物前
    並無雨遮存在，且無相關建照申請資料，故該雨遮非屬合法
    建築，與上訴人所陳述理由不符。訴外人臺灣臺中地方法院
    檢察署（下稱臺中地檢署）並於99年6月24 日以中檢輝總字
    第0990900093號函文予被上訴人，請被上訴人於99年6 月28
    日派員到場協助拆除經被上訴人建設處認定為違建之雨遮。
    被上訴人於本件僅為協助單位，上訴人若有損害，應向土地
    管理單位請求等語，資以抗辯。答辯聲明：上訴駁回。
四、按「按公務員執行職務，故意或過失侵害上訴人之權利，在
    民法第186 條既無命公務機關連帶負損害賠償責任之規定，
    而公務員與行政機關間，又非僱傭關係，亦無民法第188 條
    規定之適用。而公務員與行政機關間之關係，亦不同於法人
    與其董事或職員之關係，尤無民法第28條適用之餘地。」（
    最高法院71年度台上字第476 號判決意旨參照）。是公務員
    於執行職務行使公權力時，因故意或過失不法侵害人民自由
    或權利者，除其他法律有特別規定外，祗能依據國家賠償法
    之規定向國家請求賠償，要不能依民法第184 條侵權行為之
    規定向國家請求賠償。依上訴人之主張，本件毀損上訴人系
    爭建物之牆壁、雨遮棚、電視天線、照明設備、自來水設施
    、中華電信設備路線之人係被上訴人之職員，被上訴人自非
    侵權行為人，依上說明，自無民法第184 條侵權行為之適用
    。是上訴人依民法第184 條之規定為本件之請求，於法未合
    。自無理由，原審就此部分為其敗訴之判決，判決理由雖有
    不同，結果初無二致。上訴意旨指摘原判決不當，求予廢棄
    改判，如上訴聲明所示，為無理由，應予駁回，爰為判決如
    主文第1項所示。
五、至上訴人是否可得另行主張國家賠償（註：須先以書面向賠
    償義務機關請求，國家賠償法第10條、第11條參照），究與
    本件之判斷無涉，併予敘明。
六、據上論結，本件上訴為無理由，依民事訴訟法第436條之1第
    3項、第449條第2項、第78條，判決如主文。
中    華    民    國    100   年    12    月    30    日
                          臺灣臺中地方法院民事第二庭
                              審判長法  官  王  銘
                                    法  官  黃裕仁
                                    法  官  陳添喜
上為正本係照原本作成。
不得上訴。
中    華    民    國    100   年    12    月    30    日
                                    書記官